---
title: "Tarea 10: Más pruebas de hipótesis"
author: "Salvador Garcia"
output: html_document
---

## Ejercicio 1
(Chihara) Los niveles de calcio en adultos saludables se distribuyen de acuerdo a una Normal con media 9.5 mg/dl y desviación estándar desconocida. Un médico sospecha que la media de los niveles de calcio para mujeres en su comunidad es distinta. Colecta mediciones de 20 mujeres saludables y encuentra que la media es de 9.2 y la desviación estándar muestral de 1.1. Escribe la hipótesis nula, realiza una prueba de hipótesis e interpreta los resultados.
```{r}
library(tidyverse)
# La prueba de hipótesis se realiza con respecto a la media de los datos, por lo que tenemos que H_1: \mu != 9.5 y H_0: \mu = 9.5

T = (9.2-9.5)/sqrt((1.1^2)/20)

# Tenemos que el valor p de esta prueba de hipótesis es:
2*pt(T, 19)

# Que es un valor alto. Por ejemplo, para un \alpha = 0.05 no rechazariamos. Por lo que no rechazamos que la media sea distinta de 9.5 
```

(Chihara) Los datos Alelager contienen unformación de calorías y alcohol (por volumen) para una muestra de cervezas ale y lager (por 12 oz). Investiga la hipótesis que las ales tienen más calorías que las lager.
## Ejercicio 2
```{r}
# Para este ejemplo queremos comprobar si si en promedio las ales X_a tienen más calorias que las lager X_l. Entonces:
# H_0: \mu_a = \mu_l, H_1: \mu_a > \mu_l

data_raw = read.csv("alelager.txt")

# calculamos \bar(X_a) y \bar(X_l), asi como S_{X_a} y S_{X_l}

data <- data_raw %>% 
  group_by(Type) %>% 
  summarise(avg = mean(Calories), 
            sd = sd(Calories),
            n = n())

# Utilizamos la T para esta prueba de hipotesis:
sp = (((data$n[1]-1)*(data$sd[1])^2) + (data$n[2]-1)*(data$sd[2])^2)/nrow(data)
T = ((data$avg[1]-data$avg[2]) - 0)/sqrt(sp*((1/13) + (1/18)))

pt(T, df = 29, lower.tail = F)
```

EL valor-p de la prueba es de .1801, por lo que es alto y no rechazamos H_0. Entonces no hay evidancia suficiente para demostrar que las medias son distintas


## Ejercicio 3
(Wasserman) Mendel criaba chícharos de semillas lisas amarillas y de semillas corrugadas verdes. Éstas daban lugar a 4 tipos de descendientes: amarrillas lisas, amarillas corrugadas, verdes lisas y verdes corrugadas. El número de cada una es multinomial con parámetro:

```{r}
# Con chi-squared
vec <- c(315, 101, 108, 32)
vec_ref <- c(9/16, 3/16, 3/16, 1/16)*556
est <- sum((vec-vec_ref)^2/vec_ref)
pchisq(est, df =3, lower.tail = FALSE)

est2 <- 2*sum((vec*log(c(315, 101, 108, 32)/556))-(vec*log(c(9/16, 3/16, 3/16, 1/16))))
pchisq(est2, df =3, lower.tail = FALSE)
```

En este caso no rechazamos H_0 dado que tenemos que valor-p es alto

