---
title: "Tarea-04"
output:
  pdf_document: 
    latex_engine: xelatex
  html_document: default
---

```{r setup, include=FALSE}
knitr::opts_chunk$set(echo = TRUE, error = TRUE)
```

## Pruebas visuales y Permutación

#### Pruebas de permutación

1. La tabla de datos *Phillies2009* contiene información de la temporada de 
baseball 2009 para el equipo de Philadelphia *Phillies*, en este ejercicio
queremos comparar los strikes (`StrikeOuts`) entre los juegos en casa y de 
visitante:

a) Realiza un *lineup* donde cada panel muestre un diagrama de caja y brazos para 
la variable de interés separando los juegos jugados en casa (home) y los juegos 
jugados fuera (away). ¿Puedes localizar los datos verdaderos entre los nulos?

b) Calcula el promedio de strikes por juego en cada grupo (donde grupo se define 
por Location). 

c) Realiza una prueba de permutación para la diferencia de las medias. Grafica 
la distribución de referencia y calcula el valor *p* de dos colas.

```{r}
set.seed(123456)
# Lectura de datos
library(tidyverse)
library(lubridate)
library(nullabor)
library(patchwork)
phillies <- read_csv("Phillies2009.csv")

phillies %>% 
  ggplot(aes(x = Location, y = StrikeOuts, color = Location)) +
  geom_boxplot()

phillies %>% 
  group_by(Location) %>% 
  summarise(avg = mean(StrikeOuts))

reps <- lineup(null_permute("Location"), phillies, n = 20)
reps_mezcla <- reps %>%  mutate(grupo_1 = factor(digest::digest2int(Location) %% 177))


cuantil <- function(x, probs = c(0,0.25, 0.5, 0.75,1), ...){
  x_quo <- enquo(x)
  valores <- quantile(x, probs = probs, names = FALSE, ...)
  cuantil_nom <- probs
  tibble(cuantil = cuantil_nom, valor = valores)
}

grafica_cuantiles <- function(datos, grupo, valor){
  if(!(".sample" %in% names(datos))){
    datos$.sample <- 1
  }

  cuantiles_tbl <- datos %>% group_by({{ grupo }}, .sample) %>%
    summarise(
      num = n(),
      cuantiles = list(cuantil({{ valor }}, c(0.1, 0.25, 0.5, 0.75, 0.9)))) %>%
    unnest(cols = c(cuantiles))

  grafica <- ggplot(cuantiles_tbl  %>% spread(cuantil, valor),
                    aes(x = {{ grupo }}, y = `0.5`)) +
    geom_linerange(aes(ymin= `0.1`, ymax = `0.9`), colour = "gray40") +
    geom_linerange(aes(ymin= `0.25`, ymax = `0.75`), size = 2, colour = "gray") +
    geom_point(colour = "salmon", size = 2)
  grafica
}

grafica_cuantiles(reps_mezcla, grupo_1, StrikeOuts) + 
    facet_wrap(~.sample, ncol = 5) + ylab("x") + 
    labs(caption = "Mediana y percentiles 10% y 90%")+ geom_point(aes(colour = grupo_1)) +
  theme_minimal()

```

```{r}

(dif_obs <- phillies %>% 
  mutate(is_home = as.numeric(Location == "Home")) %>% 
  group_by(Location) %>% 
  summarise(num_strike = mean(StrikeOuts)) %>% 
  pivot_wider(names_from = Location, values_from = num_strike) %>% 
  mutate(diferencia = Away - Home) %>% 
  pull(diferencia))

reps <- lineup(null_permute("Location"), phillies, n = 10000)
valores_ref <- reps %>% 
  mutate(usa_azucar = as.numeric(Location == "Home")) %>% 
  group_by(.sample, Location) %>% 
  summarise(num_strike = mean(StrikeOuts)) %>% 
  pivot_wider(names_from = Location, values_from = num_strike) %>% 
  mutate(diferencia = Away - Home) 
```



```{r}
g_1 <- ggplot(valores_ref, aes(sample = diferencia)) + geom_qq(distribution = stats::qunif)  +
    xlab("f") + ylab("diferencia") + labs(subtitle = "Distribución nula o de referencia")
g_2 <- ggplot(valores_ref, aes(x = diferencia)) + geom_histogram(binwidth = 0.04) + 
    coord_flip() + xlab("") + labs(subtitle = " ")
g_1 + g_2
```
```{r}
dist_perm <- ecdf(valores_ref$diferencia)
# Calculamos el percentil del valor observado
percentil_obs <- dist_perm(dif_obs)

g_1 <- ggplot(valores_ref, aes(sample = diferencia)) + geom_qq(distribution = stats::qunif)  +
    xlab("f") + ylab("diferencia") + labs(subtitle = "Distribución nula o de referencia") +
    geom_hline(yintercept = dif_obs, colour = "red") +
    annotate("text", x = 0.3, y = dif_obs - 0.05, label = "diferencia observada", colour = "red")
g_2 <- ggplot(valores_ref, aes(x = diferencia)) + geom_histogram(binwidth = 0.04) + 
    coord_flip() + xlab("") + labs(subtitle = " ") +
    geom_vline(xintercept = dif_obs, colour = "red") +
    annotate("text", x = dif_obs, y = 2000, label = percentil_obs,vjust = -0.2, colour = "red")
g_1 + g_2 

```

```{r}
2 * min(dist_perm(dif_obs), (1 - dist_perm(dif_obs)))
```



## Pruebas pareadas

En este ejemplo buscamos comparar la diferencia entre dos medicinas 
para dormir. 
  - ID es el identificador de paciente, y medicina_1 y medicina_2 son las
  horas extras de sueño vs. no usar medicina.  
  - Examina los datos.  


```{r}
library(tidyverse)

dormir <- sleep %>% 
  pivot_wider(names_from = group, 
              names_prefix = "medicina_",
              values_from = extra)

dormir
```

La pregunta de interés es si una medicina es mejor que otra para prolongar el 
sueño. Nótese que en este caso, no tenemos grupos, sino mediciones repetidas.

- Escribe la hipótesis nula.
Sea D_i =  (medicina_1_i - medicina2_i), de manera que D = (D_1, D_2, .... D_n)
Hipotesis nula
D = 0

- Nuestra estadística de interés es media de las diferencias entre las medicinas.
Calcula la diferencia observada.
```{r}
dif_obs <- (dormir %>% 
  mutate(dif = medicina_1 - medicina_2))$dif %>% mean
  dif_obs
```


- Hay variación entre los pacientes. ¿Tenemos evidencia para rechazar que son 
iguales? ¿Cómo hacemos nuestra distribución de referencia?

```{r}
set.seed(2)
reps <- lineup(null_permute("group"), sleep, n = 10000)

valores_ref <- reps %>% 
  group_by(.sample, group) %>% 
  summarise(efec = mean(extra)) %>% 
  pivot_wider(names_from = group, values_from = efec) %>% 
  mutate(diferencia = `1` - `2`) 

g_1 <- ggplot(valores_ref, aes(sample = diferencia)) + geom_qq(distribution = stats::qunif)  +
    xlab("f") + ylab("diferencia") + labs(subtitle = "Distribución nula o de referencia")
g_2 <- ggplot(valores_ref, aes(x = diferencia)) + geom_histogram(binwidth = 0.04) + 
    coord_flip() + xlab("") + labs(subtitle = " ")
g_1 + g_2
```



- Haz una gráfica de la distribución de referencia y grafica encima el valor 
observado en los datos originales.



```{r}
dist_perm <- ecdf(valores_ref$diferencia)
# Calculamos el percentil del valor observado
percentil_obs <- dist_perm(dif_obs)

g_1 <- ggplot(valores_ref, aes(sample = diferencia)) + geom_qq(distribution = stats::qunif)  +
    xlab("f") + ylab("diferencia") + labs(subtitle = "Distribución nula o de referencia") +
    geom_hline(yintercept = dif_obs, colour = "red") +
    annotate("text", x = 0.3, y = dif_obs - 0.05, label = "diferencia observada", colour = "red")
g_2 <- ggplot(valores_ref, aes(x = diferencia)) + geom_histogram(binwidth = 0.04) + 
    coord_flip() + xlab("") + labs(subtitle = " ") +
    geom_vline(xintercept = dif_obs, colour = "red") +
    annotate("text", x = dif_obs, y = 2000, label = percentil_obs,vjust = -0.2, colour = "red")
g_1 + g_2 
```


- Calcula el valor p (justifica porque a una o dos colas).

## Valores-*p*

Cuando usamos simulación para pruebas de permutación, el valor-*p* de una cola
se puede calcular como 

$$\hat{P}=(X+1)/(N+1)$$
donde $X$ es el número de estadísticas de prueba remuestreadas que son al menos
tan extremas como la observada. Supongamos que el verdadero valor *p* (si 
pudiéramos hacer todas las permutaciones de manera exhaustiva) es $p$   
̂
- ¿Cuál es la varianza de $\hat{P}$?
Podemos ver a X como una distribución binomial o como la suma de variables bernoulli. En el caso que lo veamos como
la sumatoria de variables bernoulli $X = \sum X_i%, entonces la varianza es: p(1-p)/n 

- ¿Cuál es la varianza de $\hat{P_2}$ para la prueba de dos lados? (suponiendo
que $p$ no es cercano a $0.5$, donde $p$ es el verdadero valor *p* para la 
prueba de una cola).


