---
title: "Tarea 05"
output: html_document
---

1. **Proporciones.** Usaremos datos de reincidencia en conducta criminal del
estado de Iowa, este estado sigue a los delincuentes por un periodo de 3 años y
registra el número de días hasta reincidencia para aquellos que son readmitidos 
en prisión. El deprtamento de correcciones utiliza los datos de
reincidencia para evaluar sus programas de prevención de recaída en 
conducta criminal.

Los datos Recidivism contienen información de todos los delincuentes 
condenados por dos tipos de delito durante 2010 (*Recid* indica
si recayeron en conducta criminal).

* De éstos $31.6\%$ reincidieron y volvieron a prisión. Utiliza simulación
para aproximar la simulación muestral de $\hat{p}$, la proporción 
de delincuentes que reincidieron para muestras de tamaño 25.

```{r}
set.seed(119718)
library(tidyverse)
recidivism <- read_csv("Recidivism.csv")

muestras_25 <- map_dfr(1:1000, function(x){
  data.frame(sample = x, mean_sample = sum(sample_n(recidivism,25)$Recid=="Yes")/25)
})

mean(muestras_25$mean_sample)
```


* Calcula el error estándar de $\hat{p}$, y compáralo con el teórico
$\sqrt{p(1-p)/n}$.
```{r}
sqrt(var(muestras_25$mean_sample)) # 0.09299315
sqrt(.316*(1-.316)/25) # 0.09298258
```

* Repite para muestras de tamaño 250 y compara.

```{r}
muestras_250 <- map_dfr(1:1000, function(x){
  data.frame(sample = x, mean_sample = sum(sample_n(recidivism,250)$Recid=="Yes")/250)
})

mean(muestras_250$mean_sample)
sqrt(var(muestras_250$mean_sample))
sqrt(.316*(1-.316)/250)

```


```{r}
bind_rows(
  muestras_250 %>% mutate(col = "m250"),
  muestras_25 %>% mutate(col = "m25")
) %>% 
  ggplot(aes(x = mean_sample)) + geom_density()+
  facet_wrap(~col)
```

```{r}
bind_rows(
  muestras_250 %>% mutate(col = "m250"),
  muestras_25 %>% mutate(col = "m25")
) %>% 
  ggplot(aes(x = mean_sample)) + geom_histogram()+
  facet_wrap(~col)
```

2. **El error estándar de una media.** Supongamos que $x$ es una variable
aleatoria que toma valores en los reales con distribución de probabilidad $F$.
Denotamos por $\mu$ y $\sigma^2$ la media y varianza de $F$,

$$\mu = E(x),$$ 
$$\sigma^2=var(x)=E[(x-\mu)^2]$$
Ahora, sea $(X_1,...,X_n)$ una muestra aleatoria de $F$, de tamaño $n$, 
la media de la muestra $\bar{X}=\sum_{i=1}^nX_i/n$ tiene:

* esperanza $\mu$,

* varianza $\sigma^2/n$.

En palabras: la esperanza de $\bar{X}$ es la misma que la esperanza de $x$, pero
la varianza de $\bar{X}$ es $1/n$ veces la varianza de $x$, así que entre
mayor es la $n$ tenemos una mejor estimación de $\mu$.

En el caso del estimador de la media $\bar{X}$, el error estándar quedaría

$$ee(\bar{X}) = [var(\bar{X})]^{1/2}= \sigma/ \sqrt{n}.$$
Entonces, 

* Consideramos los datos de ENLACE edo. de México (ENLACE era una prueba estandarizada que se aplicaba a todos los alumnos de primaria en México), y la columna de calificaciones de español 3^o^ de primaria (`esp_3`). 

```{r}
enlace <- read_csv("enlace_15.csv")
```

```{r}
enlace$esp_3 %>% mean
enlace$esp_3 %>% var %>% sqrt
```

- Genera un histograma de las calificaciones de 3^o^ de primaria. Calcula la 
media y la desviación estándar.
```{r}
enlace %>% ggplot(aes(x = esp_3)) + geom_histogram()
```


- Para tamaños de muestra $n = 10, 100, 1000$:

- Aproximareos la distribución muestral: 
i) simula 5,000 muestras aleatorias, ii) calcula la media en cada muestra, iii)
Realiza un histograma de la distribución muestral de las medias (las medias del
paso anterior) iv) aproxima el error estándar calculando la desviación estándar
de las medias del paso ii.

```{r}
# n = 10
enlace_10 <- map_dfr(1:5000, function(x){
  data.frame(sample = x, mean_sample = mean(sample_n(enlace,10)$esp_3))
})

# n = 100
enlace_100 <- map_dfr(1:5000, function(x){
  data.frame(sample = x, mean_sample = mean(sample_n(enlace,100)$esp_3))
})

# n = 1000
enlace_1000 <- map_dfr(1:5000, function(x){
  data.frame(sample = x, mean_sample = mean(sample_n(enlace,1000)$esp_3))
})
```

```{r}
bind_rows(
  enlace_10 %>% mutate(col = "e10"),
  enlace_100 %>% mutate(col = "e100"),
  enlace_1000 %>% mutate(col = "e1000")
) %>% 
  ggplot(aes(x = mean_sample)) + geom_density() +
  facet_wrap(~col)
```

```{r}
# medias (insesgado)
enlace$esp_3 %>% mean # 552.9911
enlace_10$mean_sample  %>% mean # 552.9212
enlace_100$mean_sample %>% mean # 552.9934
enlace_1000$mean_sample %>% mean # 552.9995
```
```{r}
# varianzas
var_pob <- enlace$esp_3 %>% var

var_pob/10
enlace_10$mean_sample  %>% var

var_pob/100
enlace_100$mean_sample %>% var

var_pob/1000
enlace_1000$mean_sample %>% var
```

- Calcula el error estándar de la media para cada tamaño de muestra usando la
fórmula derivada arriba y compara con tus simulaciones.

- ¿Cómo se comparan los errores estándar correspondientes a los distintos 
tamaños de muestra? 