## 1. Pruebas de hipótesis

De acuerdo a una encuesta en EUA, 26% de los residentes adultos de Illinois han 
terminado la preparatoria. Un investigador sospecha que este porcentaje es
menor en un condado particular del estado. Obtiene una muestra aleatoria de 
dicho condado y encuentra que 69 de 310 personas en la muestra han completado
la preparatoria. Estos resultados soportan su hipótesis? (describe tu elección de
prueba de hipótesis, valor p y conclusión).

Sea $p$ la proporción de adultos que han terminado la preparatoria, proponemos la
siguiente prueba de hipótesis:

$H_0: p \geq 0.26$

$H_A: p <  0.26$

Aprovechando las características del estimador de proporciones (asintóticamente normal), aplicamos una prueba Wald. 
```{r}
# Calcular los elementos de la prueba de Wald
p_hat = 69/310
ee = sqrt(p_hat * (1 - p_hat) / 310)
# prueba
w = (p_hat - 0.26)/ee
w
```

Estimamos el valor p a 1 cola pues buscamos demostrar que la proporción de residentes adultos de Illinois con preparatoria terminada es menor a 26%.

```{r}
valor_p <- (1 - pnorm(abs(w)))
valor_p * 100
```

Y tenemos que con 5.6% de probabilidad el valor observado de 22% parece fortuito como para sostener la hipótesis nula. Es decir, tenemos evidencia suficiente para rechazar que la proporción de residentes adultos de Illinois con preparatoria terminada es mayor o igual a 26%. 

Cabe mencionar que realizamos la prueba aprovechando los resultados del Teorema Central del Límite (TCL) y la normalidad del estimador. Si realizamos la prueba con cálculo exacto observamos:

```{r}
valor_p <- pbinom(q = 69, size = 310, prob = 0.26, lower.tail = T)
valor_p * 100
```

La probabilidad de observar 69 (o menos) de 310 adultos con preparatoria terminada es de 7.3%, lo cual confirma el resultado de la prueba anterior. La hipótesis nula es incorrecta.
