### 3. Bayesiana y regularización

Lee el ejempo *2.7 Informative prior distribution for cancer rates* del libro
[Bayesian Data Analysis](http://www.stat.columbia.edu/~gelman/book/BDA3.pdf) (página 46).

En el siguiente ejercicio harás algo similar al ejemplo anterior, en este caso 
con el modelo Beta-Binomial.

Los datos *pew_research_center_june_elect_wknd_data.dta* tienen información de 
encuestas realizadas durante la campaña presidencial 2008 de EUA.


```{r}
library(foreign)
library(tidyverse)
library(usmap)
library(zipcode)
data(zipcode)

# leer los datos, utilizar el codigo zip para obtener los estados. Drop de las
# columnas que no vamos a ocupar
original_data <- read.dta('./data/pew_research_center_june_elect_wknd_data.dta') %>% 
  select(c("ideo", "zipcode"))

# obtener estados y código FIPS para usar en plot_usmap
mydata <- merge(x = original_data, y = zipcode, by.x = "zipcode", by.y = "zip", all.x = T)
mydata$fips <- fips(mydata$state) 

# filtrar sin Alaska, Hawai, DC, y las fuerzas del pacífico y europa (AP y AE)
mydata <- mydata %>% filter(state != "AK" & state != "HI" & state != "DC" & state != "AE" & state != "AP")

glimpse(mydata)
```

Tenemos distintas categorías para la clase `ideología`. En particular, estamos interesados en aquellos que se consideran "very liberal".

```{r}
table(mydata$ideo)
```

* Estima el porcentaje de la población de cada estado (excluyendo Alaska, Hawai, 
y DC)  que se considera *very liberal*, utilizando el estimador de máxima 
verosimilitud.

```{r}
# agrupar población encuestada por estado
poll_nj <- mydata %>% group_by(state, fips) %>% 
  summarise(pob = n())

# agrupar población very liberal por estado
poll_ideo_nj <- mydata %>% 
  group_by(state, ideo) %>% 
  summarise(success = n()) %>% 
  filter(ideo == "very liberal")

# mezclar las tablas y sacar MLE por estado
state_poll_gral <- left_join(x=poll_nj, y=poll_ideo_nj) %>% select(-c("ideo"))
state_poll_gral[is.na(state_poll_gral)] <- 0
state_poll_gral <- state_poll_gral %>% mutate(p_mle = success/pob)
state_poll_gral
```

- Grafica en el eje *x* el número de encuestas para cada estado y en el eje *y* 
  la estimación de máxima verosimilitud. ¿Qué observas?
  
```{r}
ggplot(data = state_poll_gral, aes(x = pob, y = p_mle)) +
  geom_point(color = "steelblue4") +
  #theme(legend.position = "none") +
  geom_smooth(color= "red") +
  xlab("Población") +
  ylab("Proporción muy liberal") +
  labs(title = "%Ideología muy liberal por población", subtitle = "La población refiere al número de encuestados por estado") +
  theme_minimal()
```
Observamos que los estados donde la proporción de ideología muy liberal es alta parecen tener
tanto población chica como grande. Lo anterior se puede apreciar un poco en el siguiente mapa donde vemos que estados chicos como `Vermont`, `South Dakota`, `Rhode Island`, y estados grandes como `California`, `New York`, `Illinois` (en términos poblacionales) tienen proporción alta de esta ideología.

```{r}
# graficar con mapa de EEUU la proporción de muy liberales
states_us <- state_poll_gral %>% ungroup() %>% select(fips, p_mle)
plot_usmap(data=states_us, values = "p_mle", labels = T) +
  scale_fill_continuous(name = "Proporción muy liberal", low = "white", high = "orange") +
  #theme(legend.position = "right") +
  labs(title = "%Ideología muy liberal por población", 
       subtitle = "La población refiere al número de encuestados por estado")
```


  
- Grafica en el eje *x* el porcentaje de votos que obtuvo Obama en la elección
  para cada estado y en el eje *y* la estimación de máxima verosimilitud. ¿Qué observas? (usa los datos *2008ElectionResult.csv*)
```{r}
# Leer los datos y asignar FIPS
elections2008 <- read.csv("./data/2008ElectionResult.csv") %>% 
  filter(state != "Alaska" & state != "Hawaii" & state != "District of Columbia") %>% 
  mutate(state_abb = state.abb[match(state, state.name)]) %>% 
  select(c("state_abb", "vote_Obama_pct")) 
elections2008$fips <- fips(elections2008$state_abb)
colnames(elections2008) <- c("state", "Obama_pct", "fips")

# Combinar con nuestra tabla
elections2008 <- left_join(elections2008, state_poll_gral, copy = T)
  
ggplot(data = elections2008, aes(x = Obama_pct, y = p_mle)) +
  geom_point(aes(size = pob), color = "steelblue4", alpha = 0.8) +
  geom_smooth(color= "red") +
  xlab("% voto para Obama") +
  ylab("Proporción muy liberal") +
  labs(title = "%Voto para Obama según la proporción de ideología muy liberal", subtitle = "La población refiere al número de encuestados por estado") +
  theme_minimal()
```
Ahora vemos que el voto para Obama tuvo variaciones importantes, fue muy bajo y
muy alto para estados que se consideraban "muy liberal". Esto debido a que la
cantidad de encuestados por estado es muy diferente. De manera similar, los mismos estados que mencionamos previamente con población chica y grande fueron votantes de Obama.

```{r}
plot_usmap(data=elections2008, values = "Obama_pct", labels = T) +
  scale_fill_continuous(name = "% voto Obama", low = "white", high = "orange") +
  #theme(legend.position = "right") +
  labs(title = "% voto para Obama por población", 
       subtitle = "La población refiere al número de encuestados por estado")
```

* Estima el mismo porcentaje usando inferencia bayesiana, en particular
la familia conjugada binomial-beta. Deberás estimar la proporción de manera 
independiente para cada estado, sin embargo, utilizarás la misma inicial a lo
largo de todos.

- Para elegir los parámetros $\alpha$, $\beta$ de la incial considera la media
  y varianza de la distribución predictiva posterior (que en este caso tiene
  distribución [Beta-Binomial](https://en.wikipedia.org/wiki/Beta-binomial_distribution)) y empata la    media y varianza observadas a sus valores observados para después depejar $\alpha$ y $\beta$ (puedes   usar [Wolframalpha](https://www.wolframalpha.com/) para resolver).  

De la distribución Beta sabemos que:

$$
E(X) = \frac{\alpha}{\alpha + \beta }
$$

$$
V(X) = \frac{\alpha \beta}{(\alpha + \beta)^2 + (\alpha + \beta + 1)}
$$

*Nota: Lo correcto sería calcular $E[\frac{X_j}{n_j}]$ y $V[\frac{X_j}{n_j}]$

```{r}
# Empatar primer y segundo momento de la Beta con la media y varianza
# observada en los datos para calcular alfa y beta
mu_obs <- mean(state_poll_gral$p_mle)
var_obs <- var(state_poll_gral$p_mle)
tibble(mu_obs, var_obs)
#n_full <- sum(state_poll_gral$pob)
#n_very_liberal <- sum(state_poll_gral$success)
#tibble(n_full, n_very_liberal, mu_obs, var_obs)

# De wolfram-alpha, la prior para p_j ~ Beta(a,b) tiene parámetros
alfa = 6
beta = 129
```


- Utiliza la media posterior de cada estado como estimador puntual y repite las gráficas del inciso anterior.

```{r}
# Usar la posterior para p_j|X ~ Beta(a + k_j, n_j - k_j + b) 
# calcular la media posterior de cada estado
mu_posterior = function(nj, kj){
  alfa = alfa + kj
  beta = nj - kj + beta 
  alfa/(alfa+beta)
}
pj_bayes <- mapply(FUN = mu_posterior, state_poll_gral$pob, state_poll_gral$success)

# Agregar la predicción a las tablas
state_poll_gral$p_bayes <- pj_bayes
elections2008$p_bayes <- pj_bayes
```

**Nota:** Este proceso para obtener los parámetros de la incial es razonable para este ejercicio, sin embargo, un modelo jerárquico sería la manera de formalizar este acercamiento y se estudiará en próximas materias.

Repetimos las gráficas y observamos que la predicción de Bayes reduce ligeramente el efecto de que la proporción de ideología liberal sea alta para estados con población chica y grande. Es decir, observamos ligero acercamiento entre puntos. Similarmente, el % de voto para Obama parece indicar la forma de que entre más liberal, más voto se le otorga. No obstante, hay algunos estados con alta proporción liberal y poco voto para Obama. 

```{r}
# gráfica de proporciones
ggplot(data = state_poll_gral, aes(x = pob, y = p_bayes)) +
  geom_point(color = "darkcyan") +
  #theme(legend.position = "none") +
  geom_smooth(color= "red") +
  xlab("Población") +
  ylab("Proporción muy liberal") +
  labs(title = "%Ideología muy liberal por población (predicción)", subtitle = "La población refiere al número de encuestados por estado") +
  theme_minimal()
```

```{r}
# gráfica porcentaje de voto
ggplot(data = elections2008, aes(x = Obama_pct, y = p_bayes)) +
  geom_point(aes(size = pob), color = "darkcyan", alpha = 0.8) +
  geom_smooth(color = "red") +
  xlab("% voto para Obama") +
  ylab("Proporción muy liberal") +
  labs(title = "%Voto para Obama según la proporción de ideología muy liberal (predicción)", subtitle = "La población refiere al número de encuestados por estado") +
  theme_minimal()
```

